臺灣高雄地方法院民事判決　九十一年度簡上字第九九號
　　上　訴　人　旺聖營造有限公司
　　法定代理人　甲○○
　　訴訟代理人　乙○○
　　　　　　　　丙○○
　　被上訴人　　丁○○
右當事人間請求給付工程款事件，上訴人對於中華民國九十一年一月二十九日本院高
雄簡易庭九十年度雄簡字第二八九九號第一審簡易判決提起上訴，本院判決如左：
    主 　　 文
上訴駁回。
第二審訴訟費用由上訴人負擔。
    事實及理由
一、上訴人起訴主張：民國八十七年間，被上訴人將位於高雄市○○區○○路一五七
    號『魏文瀚店鋪住宅新建工程』（下稱系爭工程），交由其承攬施作，伊並依約
    施作完工，惟被上訴人尚欠工程尾款新臺幣（下同）二十二萬一千四百五十六元
    未付，為此爰依承攬契約之法律關係，請求被上訴人如數給付。並於本院聲明：
    (一)原判決廢棄；(二)被上訴人應給付上訴人二十二萬一千四百五十六元及自支付命
    令繕本送達翌日起至清償日止，按年息百分之五計算之利息等語。
二、被上訴人則以：系爭工程固由上訴人承作，然因施工瑕疵，致房屋結構不良、影
    響耐震度，經多次協調，兩造乃於八十九年七月七日達成給付尾款之協議，由被
    上訴人給付支票二紙，面額合計六十七萬五千三百十八元，並約定工程結算給付
　　完畢，是上訴人自不得再請求工程款。況上訴人主張其公司會計即訴外人丙○○
　　未經上訴人授權簽訂協議書、亦不知該協議書有『全數工程款已結清完畢』之字
　　句等情，縱屬真實，惟因自協議之日起，已逾一年之除斥期間，上訴人亦不可依
　　民法第七百三十八條第三款之規定，撤銷該協議之意思表示等語置辯。並於本院
　　聲明求為判決駁回上訴人之上訴等語。
三、查八十七年間，被上訴人將系爭工程交由上訴人承攬施作，約定價金為五百三十
    萬元，兩造乃於八十九年七月七日簽立書面（下稱協議書），內容為『茲收到魏
    文瀚店鋪住宅新建工程，即丁○○與黃智慧之建物興建工程之工程最尾款項。‧
    ‧支票─第一銀行高雄分行。１、號碼：ＱＢ0000000；到期日八十九年
    七月十日；金額參拾柒萬伍仟參佰拾捌元整。２、號碼：ＱＢ0000000；
    到期日八十九年八月三十一日；金額參拾萬元整。總共金額為陸拾柒萬伍仟參佰
    拾捌元整，經核對總造價工程款無誤（已增減款包含在內），此次（即指上開工
    程最尾款項）所收完後，則全數工程款已結清完畢』等情，有工程承攬合約書（
    含附件）及協議書在卷可稽，復為兩造所不爭執，堪信為真實。因上訴人業已自
    陳該協議書之公司大小印文係真正（詳本院九十一年四月一日準備程序筆錄），
    且不爭執該協議書係對工程款部分達成和解，僅認和解出於錯誤（詳本院九十一
    年四月二十二日準備程序筆錄），顯見上訴人並不否認該協議書內容之真正，是
    訴外人即上訴人公司會計丙○○以上訴人名義簽訂協議書，應屬有權代理。準此
    ，在和解因錯誤而撤銷前，該和解契約應屬有效，而觀之該協議書內容，已有『
    全數工程款已結清完畢』之記載，故和解契約（即協議書）依法撤銷前，上訴人
　　自不得再請求被上訴人給付工程尾款二十二萬一千四百五十六元及其法定遲延利
　　息。
四、按和解不得以錯誤為理由撤銷之，但當事人之一方，對於他方當事人之資格或對
    於重要之爭點有錯誤而為和解者不在此限，此觀民法第七百三十八條第三款之規
    定至明。此種撤銷權之行使，既係以錯誤為原因，則民法第九十條關於以錯誤為
    原因，行使撤銷權除斥期間之規定，於此當有其適用，最高法院八十三年度臺上
    字第二三八三號判決意旨參照。查本件兩造於八十九年七月七日成立和解，而該
    協議書由訴外人丙○○代簽，有該協議書在卷可稽，是依民法第一百零五條之規
    定意旨，應以代理人丙○○知悉協議書內容之日即八十九年七月七日起，起算除
    斥期間，而上訴人遲至九十一年四月四日始提出上訴理由狀，以錯誤為由，主張
    撤銷和解之意思表示，故縱認上訴人有撤銷之原因，亦已逾民法第九十條規定一
    年之除斥期間，自不生撤銷之效力。又上訴人雖主張：聲請支付命令，應已為撤
    銷之意思表示等語，惟觀之該支付命令聲請狀（詳原審卷第三頁），其內容並無
    主張撤銷意思表示記載，且上訴人係於九十年八月十五日聲請核發支付命令，縱
    有撤銷之意思表示，亦已逾一年之除斥期間，不發生撤銷之效力。職此之故，本
    件和解契約（即協議書）仍屬有效。
五、因本件上訴人主張撤銷和解意思表示，已逾一年除斥期間，並不發生撤銷之效力
　　，是和解契約（即協議書）仍屬有效，而依該協議書之內容，系爭工程款已結清
　　完畢，故上訴人依系爭工程承攬契約之規定，訴請被上訴人給付工程尾款二十二
　　萬一千四百五十六元及自支付命令繕本送達翌日起至清償日止，按年息百分之五
　　計算之利息，洵屬無據。原審認上訴人之請求與協議書之內容不符，並駁回上訴
　　人之起訴，核無不合，上訴意旨猶執前詞求予廢棄，非有理由，應予駁回。
六、據上論結，本件上訴為無理由，依民事訴訟法第四百三十六條之一第三項、第四
    百四十九條第一項、第七十八條，判決如主文。
中　　　華　　　民　　　國　　九十一　　年　　　八　　　月　　十五　　　日
                              臺灣高雄地方法院民事第一庭
~B審判長法官　楊富強
~B法　　　官　林靜梅
~B法　　　官　方百正
右為正本係照原本作成。
本判決不得上訴。
中　　　華　　　民　　　國　　九十一　　年　　　八　　　月　　十五　　　日
~B法院書記官　蔡雅萍
